【裁判字號】    88,交訴,39
【裁判日期】    890309
【裁判案由】    業務過失致死
【裁判全文】
臺灣士林地方法院刑事判決                          八十八年度交訴字第三九號
    公  訴  人  臺灣士林地方法院檢察署檢察官
    被      告  乙○○
    選任辯護人  施正國
    被      告  丙○○
右列被告因業務過失致死案件，經檢察官提起公訴 (八十八年度偵字第八三四四號)
，本院判決如左：
    主  文
丙○○因業務上之過失致人於死，處有期徒刑捌月。
乙○○無罪。
    事  實
一、丙○○係昆熹貨運有限公司營業大貨車司機，係從事駕駛業務之人，於民國八十
    七年三月十一日凌晨零時四十五分許（起訴書誤載凌晨四時許），駕駛車牌號碼
    ＡＫ－五七五號營業大貨車（下稱Ａ車），沿高速公路國道一號北向車道行駛於
    中線車道，行經二十四公里四百六十公尺處時，應注意於汽車行駛時，駕駛人應
    注意車前狀況，並隨時採取必要安全措施。而依當時天侯雨、夜間無照明、國道
    、直路、路面濕潤無缺陷、道路無障礙物等情形，並無不能注意之情事，竟疏未
    注意，適許右人所駕駛車號ＨＳ－六八Ｏ九號、行駛於內線車道之自用小客車（
    下稱Ｂ車），前於同路段二十四公里七百四十公尺處因酒醉變換車道失控，左側
    車身擦撞中間護欄並向右偏移至中間車道致右側車身與乙○○所駕駛行駛於中間
    車道之ＡＭ－八一三號之營業大貨車（下稱Ｃ車）左前方發生撞擊後（乙○○就
    本件車禍之發生並無過失），致車身偏移至中線車道，遭閃避不及之丙○○所駕
    前開車輛追撞，使許右人所駕車輛翻覆，許右人並因而受胸部挫傷併大量內出血
    而送醫不治死亡。丙○○肇事後，於警員前往現場處理時，當場承認其為肇事人
    自首而接受裁判。
二、案經被害人配偶甲○○訴由臺灣士林地法院檢察署檢察官偵查起訴。
    理  由
壹、有罪部分：
一、訊據被告丙○○對其於右揭時、地駕駛Ａ車與被害人許右人所駕之Ｂ車發生車禍
    撞擊之事實均供承不諱，且有照片、道路交通事故調查報告表、履勘筆錄在卷可
    憑，又被害人許右人因車禍受胸部挫傷併大量出血致死，業據檢察官督同法醫師
    相驗，有驗斷書、相驗屍體證明書及勘驗筆錄附卷可稽。雖被告丙○○辯稱：被
    害人許右人所駕前開車輛係與乙○○駕駛之營業大貨車擦撞後，撞及中間護欄，
    再彈入中間車道，此非被告所得預見，且被害人許右人係先與同案被告乙○○所
    駕車輛發生擦撞，致顱內出血；胸腔大量出血致死，與被告所駕車輛嗣後追撞無
    關，被告並無過失云云。經查：
    （一）被害人許右人於國道中山高速公路北上路段二十四公里七百四十公尺處因
          酒醉變換車道失控，左側車身擦撞中間護欄並向右偏移至中間車道致右側
          車身與乙○○所駕駛行駛於中間車道之Ｃ車發生擦撞後，仍繼續行駛，至
          同路段二十四公里四百六十公尺處始遭被告丙○○所駕Ａ車追撞翻覆，此
          有前開照片及道路交通事故調查報告表可憑，而被告丙○○所駕Ａ車並非
          緊接在同案被告乙○○所駕Ｃ車之後，中間後面又經過了四輛車，約一分
          鐘過後，被告丙○○才追撞被害人許右人之汽車等情，亦據被告乙○○供
          述甚明（詳本院八十九年二月二十四日審判筆錄），則被告丙○○應有充
          裕之時間反應，以減速慢行或變換車道之方式避免本件事故之發生。
  （二）本件事故發生之路段雖係雨天、夜間無照明，惟係在國道、直路、道路無障
        礙物，若以被告丙○○本身所駕Ａ車之燈光，再加上被害人許右人所駕Ｂ車
        為白色，容易辨識，應足以發現其前方有車禍發生，且被告丙○○亦自承於
        被告乙○○與被害人許右人發生車禍前五十公尺處即發現他們二人肇事（詳
        本院八十八年十二月十三日訊問筆錄），是被告丙○○就本件事故之發生並
        無不能注意之情事。
  （三）同案被告乙○○所駕Ｃ車雖先與被害人許右人所駕Ｂ車發生擦撞，惟擦撞之
        範圍僅限於Ｃ車之左前車頭及Ｂ車之右前車身（含右前葉子板、右前車門、
        右後車門），此有前揭照片及檢察官履勘筆錄可證，參以Ｂ車於與Ｃ車擦撞
        後，仍能向前行駛近三百公尺，足證撞擊之情況尚非嚴重，反之，被告丙○
        ○所駕Ａ車係直接自被害人許右人所駕Ｂ車之後方撞擊，以致該Ｂ車之Ｃ柱
        裂開、後行李箱內陷至後座，前擋風玻璃破裂，車體嚴重扭曲變形，亦有前
        揭照片及履勘筆錄可憑，參以被害人致命傷係胸部挫傷併大量內出血，應係
        被告丙○○所駕Ａ車自後猛撞Ｂ車，產生慣性作用，被害人許右人因而向前
        衝撞汽車方向盤及前擋風玻璃造成，是被告丙○○所辯，洵無可採。
二、按汽車行駛時，駕駛人應注意車前狀況，並隨時採取必要之安全措施，道路交通
    安全規則第九十四條第三項定有明文。被告為汽車駕駛人，自應注意及此。而前
    開路段雖係雨天、夜間無照明，惟係在國道、直路、道路無障礙物，若以被告丙
    ○○本身所駕Ａ車之燈光，再加上被害人許右人所駕Ｂ車為白色，容易辨識，應
    足以發現其前方有車禍發生，且被告丙○○亦已發現前方有車禍發生，業如前述
    ，足證被告並無不能注意之情事，竟疏於注意而肇事，致自後撞及被害人許右人
    駕駛之車輛，揆諸前開規定，被告應負過失責任甚明。況本件車禍經送請台北市
    車輛行車事故鑑定委員會鑑定及台北市交通局覆議結果，亦同此認為被告丙○○
    駕駛營業大貨車未注意車前狀況為其肇事原因，有該委員會八十七年十月十四日
    北鑑審字第一五五三號函檢送鑑定意見書一份及該局八十八年七月六日北市交三
    字第八八二一九三○七○○號函檢送之覆議意見書一份存卷可參。雖本件被害人
    許右人亦有酒醉駕車之過失，然無解免被告之刑責。又被害人因本件車禍致受胸
    部挫傷併大量出血死亡，已如前述，與被告丙○○之過失行為間顯有相當因果關
    係。事證明確，被告丙○○犯行洵堪認定。
三、公訴意旨雖另以被告丙○○違反高速公路交通管理規則第八條第一項第二款之規
    定，於同向三車道路段，行駛於中間車道，亦有過失。惟查，刑法上之過失，其
    過失行為與結果間，在客觀上有相當因果關係始得成立。所謂相當因果關係，係
    指依經驗法則，綜合行為當時所存在之一切事實，為客觀之事後審查，認為在一
    般情形下，有此環境、有此行為之同一條件，均可發生同一之結果者，則該條件
    即為發生結果之相當條件，行為與結果即有相當之因果關係。反之，若在一般情
    形下，有此同一條件存在，而依客觀之審查，認為不必皆發生此結果者，則該條
    件與結果不相當，不過為偶然之事實而已，其行為與結果間即無相當因果關係，
    此有最高法院七十六年台上字第一九二號判例足資參照。被告丙○○駕駛大型車
    輛於同向三車道行駛於中間車道雖然違反高速公路交通管理規則第八條第一項第
    二款之規定，惟被告丙○○駕駛大型車違規行駛中間車道，若其能注意車前狀況
    ，採取必要之閃避動作，則未必均會發生追撞被害人許右人所駕車輛之結果，是
    被告丙○○違規行駛中間車道尚難認與本件車禍之發生有相當因果關係存在，揆
    諸前揭判例所示，尚難認被告丙○○此部分之行為亦有過失，附此敘明。
四、被告係昆熹貨運有限公司之營業大貨車司機，為從事駕駛業務之人，於執行業務
    中開車肇事，致人於死，核其所為，應成立刑法第二百七十六條第二項之業務過
    失致死罪。被告於警員未知悉肇事者為何人而前往處理時，坦承肇事，此經證人
    即前往車禍現場處理之警員徐文增到庭結證屬實（詳本院八十八年十二月十三日
    訊問筆錄），為對於未發覺之罪自首而受裁判，應減輕其刑二分之一。爰審酌被
    告丙○○前無犯罪紀錄，品性尚佳，及其過失程度、所生之危害、肇事後之態度
    、及被害人於本件車禍之發生，亦同有過失，被告於事後尚未與被害人家屬為民
    事和解，及其他一切情狀，量處如主文所示之刑，以示懲儆。
貳、無罪部分：
一、公訴意旨略以：乙○○於八十七年三月十一日凌晨零時四十五分許（起訴書誤載
    為凌晨四時許），駕駛Ｃ車，沿高速公路國道一號北向車道行駛於中線車道，其
    原應注意汽車行駛於同向三車道路段，大型車應行駛於外側車道，且應注意車前
    狀況及兩車並行之間隔，並隨時採取必要安全措施。而依當時情形又無不能注意
    之情事，竟疏於注意及此，而於行經二十四公里四百六十公尺處時，乙○○未遵
    規定而行駛於中線車道行駛，致許右人所駕駛、行駛於內線車道之Ｂ車，因酒醉
    變換車道失控，與乙○○所駕駛之Ｃ車左前方發生撞擊後，遭閃避不及之丙○○
    駕駛之Ａ車連續追撞車輛翻覆，送醫不治死亡，因認被告乙○○犯有刑法第二百
    七十六條第二項之業務過失致死罪嫌。
二、本件公訴人認被告涉有右揭犯罪，係以卷附之照片、驗斷書、相驗屍體證明書、
    道路交通事故調查報告表及勘驗筆錄與被告乙○○駕駛大型車輛行駛於同向三車
    道之中間車道，且未注意車前狀況及兩車並行之間隔，以致肇事致人死亡，被告
    顯有過失為其論據。訊據被告乙○○固坦承前開駕駛大型車行駛中間車道之事實
    ，惟辯稱：被害人許右人在內側（車道）要超車，已超過我的車後才去撞到護欄
    ，後彈回來又去撞到我車的左前車頭，我有閃躲，所以只有撞到我的左前車頭等
    語。
三、按犯罪事實，應依證據認定之，無證據不得推定其犯罪事實。又不能證明被告犯
    罪者，應諭知無罪之判決，刑事訴訟法第一百五十四條、第三百零一條第一項分
    別定有明文。按刑法上之過失犯，就其本質而言，係以構成要件之實現之可避免
    為其成立要件之一，即違背注意義務之行為所造成之結果，必須具有可避免性，
    始有結果不法可言，否則行為人縱然保持必要之注意，結果仍舊會發生者，則行
    為人之行為對於該結果而言，即無結果不法。又刑法上之過失，其過失行為與結
    果間，在客觀上有相當因果關係始得成立。所謂相當因果關係，係指依經驗法則
    ，綜合行為當時所存在之一切事實，為客觀之事後審查，認為在一般情形下，有
    此環境、有此行為之同一條件，均可發生同一之結果者，則該條件即為發生結果
    之相當條件，行為與結果即有相當之因果關係。反之，若在一般情形下，有此同
    一條件存在，而依客觀之審查，認為不必皆發生此結果者，則該條件與結果不相
    當，不過為偶然之事實而已，其行為與結果間即無相當因果關係，亦有前揭最高
    法院七十六年台上字第一九二號判例足資參照。
四、經查（一）被害人許右人所駕Ｂ車之車身雖因車禍之撞擊而扭曲變形，惟仍可觀
    察出確有擦撞安全護欄之痕跡，被告乙○○所駕Ｃ車左前車頭則有撞擊之痕跡，
    有附卷之照片可證，而本件國道一號高速公路北上路段二十四公里七百四十公尺
    及同路段二十四公里六百四十公尺處均有擦撞之痕跡，亦有前揭道路交通事故調
    查報告表在卷可稽，再被害人所駕Ｂ車之右前葉子板、右前車門及右後車門均有
    附著藍色烤漆（被告乙○○所駕Ｃ車係藍色），自右前葉子板上撞痕來看，是自
    後往前擦撞等情，亦有前揭照片及檢察官八十七年三月十二日履勘筆錄（詳八十
    七相字第二○三號卷第二十六頁）可憑，足證被告乙○○所辯屬實。（二）被害
    人許右人所駕Ｂ車既係因超車不慎，於擦撞安全護欄後始彈向中間車道，以致其
    右側車身與被告乙○○所駕Ｃ車之左前車頭擦撞，則因事出突然，且於高速行駛
    下（該路段速限九十公里），自難認被告乙○○有應注意而未注意車前狀況之過
    失，且亦無證據證明被告當時未保持兩車並行之間隔，故本件經送請台北市車輛
    行車事故鑑定委員會鑑定及台北市交通局覆議結果，亦未認定被告乙○○有未注
    意車前狀況及兩車並行間隔之過失，有前揭鑑定報告及覆議意見書可憑。（三）
    被告乙○○駕駛大型車輛於同向三車道行駛於中間車道雖然違反高速公路交通管
    理規則第八條第一項第二款之規定，惟本件若非被害人許右人酒醉駕車自內側車
    道超車不當，於擦撞安全護欄後彈向中間車道，使被告乙○○無法閃避，則未必
    均會發生擦撞被害人許右人所駕車輛之結果，被告乙○○違規行駛中間車道尚難
    認與本件車禍之發生有相當因果關係存在，揆諸前揭最高法院七十六年台上字第
    一九二號判例意旨所示，尚難認被告乙○○此部分之行為係有過失。此外復查無
    其他積極之證據，足資證明被告犯有刑法第二百七十六條第二項之犯行，揆諸首
    揭說明，不能證明被告犯罪，依法應諭知無罪之判決。
據上論斷，應依刑事訴訟法第二百九十九條第一項前段、第三百零一條第一項前段，
刑法第二百七十六條第二項、第六十二條前段，罰金罰鍰提高標準條例第一條前段判
決如主文。
本案經檢察官徐文豪到庭執行職務。
中      華      民      國    八十九      年      三      月      九    日
                                臺灣士林地方法院交通法庭
                                    法  官  許  永  煌
右正本證明與原本無異。
如不服本判決，應於判決送達後十日內，向本院提出上訴狀。
                                    書記官  黃  秀  雲
中      華      民      國    八十九      年      三      月     十四   日
附錄本案論罪科刑法條全文
刑法第二百七十六條第二項
從事業務之人，因業務上之過失犯前項之罪者，處五年以下有期徒刑或拘役，得併科
三千元以下罰金。


司法院資訊處製作；財團法人民間司法改革基金會備份。
